臺灣臺南地方法院刑事判決　　　
111年度金訴字第435號
公  訴  人  臺灣臺南地方檢察署檢察官
被      告  柯驊



上列被告因詐欺等案件，經檢察官提起公訴（111年度偵字第647
6號），被告於準備程序中就被訴事實為有罪之陳述，經告知簡
式審判程序之旨，合議庭裁定由受命法官獨任進行簡式審判程序
，判決如下：
    主  文
柯驊三人以上共同犯詐欺取財罪，共二罪，各處有期徒刑壹年貳
月，應執行有期徒刑壹年肆月。緩刑參年，緩刑期間付保護管束
，並應於本判決確定後壹年內接受法治教育課程參場次。
未扣案犯罪所得新臺幣九千元沒收，於全部或一部不能沒收或不
宜執行沒收時，追徵其價額。
    事實及理由
一、本件被告柯驊所犯者，均非為死刑、無期徒刑、最輕本刑為
    3年以上有期徒刑之罪或高等法院管轄第一審案件，其於準
    備程序進行中，就被訴事實均為有罪之陳述，經法官告知簡
    式審判程序之旨，並聽取公訴人、被告之意見後，本院爰依
    刑事訴訟法第273條之1第1項之規定，裁定由受命法官獨任
    以簡式審判程序進行審理。另按組織犯罪防制條例第12條第
    1項中段規定：「訊問證人之筆錄，以在檢察官或法官面前
    作成，並經踐行刑事訴訟法所定訊問證人之程序者為限，始
    得採為證據」，係以立法排除被告以外之人於警詢或檢察事
    務官調查中所為之陳述，得適用刑事訴訟法第159條之2、第
    159條之3及第159條之5之規定，是證人於警詢時之陳述，於
    違反組織犯罪防制條例案件，即絕對不具有證據能力，不得
    採為判決基礎（最高法院107年度臺上字第3589號判決意旨
    參照），卷內被告以外之人於警詢之陳述，於認定被告違反
    組織犯罪防制條例部分，不具有證據能力。
二、本件犯罪事實及證據，除犯罪事實第2頁第4行以下更正「後
    於同年10月12日17時19分許、同年月14日11時10分、16分」
    ，證據增列「被告於本院準備程序及審理程序中之自白」外
    ，餘均引用檢察官起訴書之記載（如附件）。並補充：
㈠、刑法上之故意，可分為直接故意與不確定故意（間接故意）
    ，所謂「不確定故意」，係指行為人對於構成犯罪之事實，
    預見其發生而其發生並不違背其本意者，刑法第13條第2 項
    定有明文。再者，金融機構帳戶事關個人財產權益之保障，
    具專屬性及私密性，一般而言僅本人始能使用，縱偶有特殊
    情況須將帳戶供他人使用，亦必係與該借用之人具相當信賴
    關係，並確實瞭解其用途，而無任意提供予素不相識之他人
    使用之理。且我國金融機構眾多，一般民眾或公司皆可自行
    申辦金融機構帳戶及提領帳戶內款項，苟非款項來源涉及不
    法，且受款人有意隱瞞身分以規避查緝，亦無必要借用素不
    相識之他人提供金融機構帳戶供款項匯入，由該他人代為提
    領。況詐欺集團利用車手提領詐欺款項，業經報章媒體多所
    披露，並屢經政府及新聞為反詐騙之宣導，一般具有通常智
    識及社會經驗之人，應可知悉委由他人提供金融機構帳戶並
    領取款項者，其目的多係藉此取得不法犯罪所得，並隱匿其
    身分以逃避追查。查本案被告於行為時已近70歲（見本院卷
    戶籍資料），高職畢業、從事直銷業，此業據其供陳在卷（
    本院卷第53頁），可見被告為具有一定智識程度與社會經驗
    之人，對於上情應有一定認知。
㈡、被告雖稱係幫「James Lovely」轉帳、購買比特幣，每次獲
    利新臺幣3千元等語。然被告無法提供「James Lovely」真
    實姓名、與其聯絡之資料（警卷第5頁、偵卷第39頁），不
    知匯入、匯出款項來源、去處（偵卷第40頁、本院卷第49頁
    ），購買比特幣，每次即可獲利3千元，上情均悖於一般合
    理認知。且臺灣金融機構普及，縱使外國人只要備妥資料，
    任何人均可使用金融機構，且依此方式可以留下憑證，是如
    無正當理由，實難想見會捨其方式，而要求被告提供帳戶，
    匯款至「James Lovely」指定之帳戶，或提領用以購買比特
    幣，再轉至「James Lovely」指定之電子錢包，依此方式轉
    交，極易被利用為與財產有關之犯罪方式，亦為一般人依一
    般生活經驗認知所易於體察之常識。
㈢、綜上足認，被告確可預見其提供金融機構帳戶並代為交易提
    領款項後，將可能遂行加重詐欺取財及一般洗錢之犯罪。被
    告已可預見上情卻仍決意為之，而容任上開犯罪結果發生，
    則其主觀上確有加重詐欺取財及一般洗錢之不確定故意，亦
    堪認定。
三、論罪科刑
㈠、查被告所參與之犯罪組織即詐欺集團，其成員原本即係以犯
    詐欺取財罪為目的而組成，被告亦是為實施詐欺犯罪而加入
    該詐欺集團，是被告參與該犯罪組織之後，於行為繼續中之
    緊密時間隨即實行本案之詐欺取財犯行，雖參與犯罪組織之
    時地與實行詐欺取財之時地，在自然意義上並非完全一致，
    然二者仍有部分合致，且犯罪目的單一，依一般社會通念，
    認應評價為一罪方符合刑罰公平原則，如予以數罪併罰，反
    有過度處罰之虞，而與人民之法律感情未相契合，是於牽連
    犯廢除後，適度擴張一行為概念，認此情形為一行為觸犯數
    罪名之想像競合犯，方屬適當。從而，就起訴書犯罪事實關
    於詐騙劉玉鳳部分，被告乃以一行為同時觸犯參與犯罪組織
    罪、三人以上共同詐欺取財罪、一般洗錢罪，為想像競合犯
    ，應依刑法第55條規定，從一重之三人以上共同詐欺取財罪
    處斷。犯罪事實關於詐騙藍秋月，係犯三人以上共同詐欺取
    財罪、一般洗錢罪，為想像競合犯，應依刑法第55條規定，
    從一重之三人以上共同詐欺取財罪處斷。被告多次提領同一
    告訴人行為，均係於密接之時、地實施，侵害同一人之財產
    法益，各行為之獨立性極為薄弱，為接續犯。被告所犯上開2罪
    間，犯意各別，罪名互異，應分論併罰。
㈡、被告與詐欺集團其他成員間，就本案上開犯行，有犯意聯絡
    及行為分擔，應論以共同正犯。
㈢、被告就本案所犯之一般洗錢罪，於本院審理時已自白不諱，
    本應依洗錢防制法第16條第2項規定，減輕其刑，惟因被告
    所犯一般洗錢罪，乃屬想像競合犯中之輕罪，本院既以想像
    競合犯中之重罪即三人以上共同詐欺取財罪之法定刑決定處
    斷刑，則上開減輕其刑事由僅作為量刑依據，併此敘明。
㈣、爰審酌被告為本件行為時年近70歲，竟聽從集團之指示為其
    提領贓款，顯然欠缺守法觀念，並損害告訴人之財產法益，
    惟念其犯後坦承犯行，尚有悔意，復審酌被告於本件犯行所
    扮演之角色地位、參與程度、生活狀況及前亦因遭詐騙損失
    不斐，此有被告筆錄附卷（警卷第7-9頁）、多年從事公益
    ，有感謝狀、貢獻獎、聘書附卷（本院第57-66頁）等一切
    情狀，分別量處如主文所示之刑，爰考量被告各罪犯罪之目
    的、手段、情節，兼衡數罪所反應行為人之人格及犯罪傾向
    、對被告施以矯正之必要性，及責罰相當、刑罰衡平等原則
    ，爰依法定其應執行之刑，以示懲儆。另依司法院法院大法
    官釋字第812號解釋，本案被告所犯參與犯罪組織罪，已無
    組織犯罪防制條例第3條第3項強制工作規定適用之餘地，附
    此敘明。
㈤、查被告前未曾因故意犯罪受有期徒刑以上刑之宣告，有被告
    前案紀錄表在卷可考，年紀非輕，其本次因係一時失慮，偶
    罹刑典，犯後尚知坦承犯行，且表示願意盡力與告訴人和解
    ，僅因告訴人劉玉鳳表示無庸調解、願意原諒被告，告訴人
    藍秋月經本院多次聯繫均無所獲，此有本院筆錄、公務電話
    紀錄附卷（本院卷第40、69頁），堪認被告已有悔意、亟欲
    彌補，信被告經此偵、審程序及罪刑之宣告，當知所警惕，
    而無再犯之虞，本院認前開宣告之刑以暫不執行為適當，爰
    依刑法第74條第1項第1款之規定，宣告緩刑3年。又為促使
    被告日後更加重視法規範秩序、強化法治觀念，本院認應課
    予一定條件之緩刑負擔，令其能從中深切記取教訓，並督促
    時時警惕，爰依刑法第74條第2項第8款之規定，命被告於本
    判決確定後1年內，應接受法治教育課程3場次，併依刑法第
    93條第1項第2款規定，諭知被告於緩刑期間付保護管束，以
    觀後效。
四、沒收：　
㈠、本件被告因擔任車手、提領財物而犯上開之罪，被告所獲取
    不法報酬9,000元，上開報酬未扣案，且迄未合法發還或賠
    償告訴人，復查無刑法第38條之2第2項所定「過苛之虞」、
    「欠缺刑法上之重要性」、「犯罪所得價值低微」，或「為
    維持受宣告人生活條件之必要」等情事，自應依刑法第38條
    之1第1項前段、第3項規定，宣告沒收，於全部或一部不能
    沒收或不宜執行沒收時，追徵其價額。
㈡、犯洗錢防制法第14條之罪，其所移轉、變更、掩飾、隱匿、
    收受、取得、持有、使用之財物或財產上利益，沒收之，同
    法第18條第1項前段固有明文，但該條項既未規定「不問屬
    於犯罪行為人與否」，自以屬於被告所有者為限，始得依該
    條項規定沒收之。查被告違犯上開犯行時收取財物均已轉交
    詐欺集團，非屬被告所有，無由依洗錢防制法第18條第1項
    前段規定宣告沒收。　　
據上論斷，應依刑事訴訟法第273條之1第1項、第299條第1項前
段、第310條之2、第454條第2項，組織犯罪防制條例第3條第1項
後段，洗錢防制法第14條第1 項、第16條第2 項，刑法第11條前
段、第28條、第339 條之4 第1 項第2 款、第55條、第51條第5
款、第74條第1項第1款、第2項第8款、第93條第1項第2款、第38
條之1  第1 項前段、第3 項，刑法施行法第1 條之1 第1 項，
判決如主文。
本案經檢察官粟威穆提起公訴、謝欣如到庭執行職務。
中　　華　　民　　國　　111 　年　　8 　　月　　23　　日
                  刑事第五庭    法　官  蔡奇秀
以上正本證明與原本無異。
如不服本判決應於收受本判決後20日內向本院提出上訴書狀，並
應敘述具體理由。其未敘述上訴理由者，應於上訴期間屆滿後20
日內向本院補提理由書狀（均須按他造當事人之人數附繕本）「
切勿逕送上級法院」。 
　　　　　　　　　　　　　　　　書記官　黃郁淇
中　　華　　民　　國　　111 　年　　8 　　月　　23　　日
附件：
臺灣臺南地方檢察署檢察官起訴書
                                     111年度偵字第6476號
　　被　　　告　柯驊　　女　69歲（民國00年00月0日生）
　　　　　　　　　　　　住○○市○○區○○○路000巷00號4
　　　　　　　　　　　　樓之1
　　　　　　　　　　　　國民身分證統一編號：Z000000000號
上列被告因詐欺等案件，業經偵查終結，認應提起公訴，茲將犯
罪事實及證據並所犯法條分敘如下：
　　　　犯罪事實
一、柯驊於民國110年8月間，基於參與犯罪組織之犯意，加入真實
    姓名年籍不詳、臉書社群媒體（下稱臉書）自稱「Kim Woo」
    、LINE通訊軟體（下稱LINE）暱稱「James Lovely」之人（
    下稱「James Lovely」），及其餘不詳成年人所組成之3人以
    上，以實施詐術為手段之具有持續性、牟利性之有結構性組
    織（下稱本件詐欺集團），而遂行加重詐欺取財及一般洗錢
    之犯罪，並依「James Lovely」之指示，將其設於彰化銀行
    帳號00000000000000號帳戶（下稱本件帳戶），提供予本件
    詐欺集團使用，並應允將其內來源不明之款項，轉匯至「Jame
    s Lovely」指定之帳戶，或提領用以購買比特幣，再轉至「J
    ames Lovely」指定之電子錢包，每次報酬為新臺幣（下同
    ）3千元。
二、柯驊復與本件詐欺集團，共同意圖為自己不法之所有，基於3
    人以上共同詐欺取財及一般洗錢之不確定犯意聯絡，推由該集
    團不詳成年成員：
  ㈠於110年7月20日20時起，先後假冒「常炕」、「假期委員會」
    ，以臉書、LINE及電子郵件向劉玉鳳誆謂：「常炕」係加州
    醫生，在伊朗協助醫療，須付費用始得讓其返美云云，致劉
    玉鳳陷於錯誤，於同年8月30日，在華南銀行圓山分行，臨櫃
    匯款139,400元（下稱劉玉鳳款項），至本件帳戶。
  ㈡於110年9月7日起，先後假冒「Veer Singh」、「香港海關機
    場管理局」，以LINE向藍秋月誆謂：因「Veer Singh」物品
    遭扣留，須付費用始得取回云云，致藍秋月陷於錯誤，先後
    於同年10月13日8時39分許、同年月4日11時57分、58分許，
    在草屯郵局，匯款20萬元（下稱藍秋月A款項）、9萬元、4
    萬元（下合稱藍秋月B款項），至本件帳戶。
三、柯驊復依「James Lovely」指示：
  ㈠於110年8月31日，自本件帳戶將劉玉鳳款項，匯至周玉唯於
    中國信託銀行申設之帳號000000000000號帳戶。
  ㈡於110年10月13日10時24分許，自本件帳戶提領藍秋月A款項；
    再於同日14時28分許，以之購買比特幣後，轉入「James Lo
    vely」指定之電子錢包。
  ㈢於110年10月14日13時23分許，自本件帳戶提領含藍秋月B款項
    在內之97萬元；再於同日15時19分許，以之購買比特幣後，
    轉入「James Lovely」指定之電子錢包。
    以此方式掩飾、隱匿上開款項與犯罪之關聯性，並取得9千元
    之報酬。
三、案經劉玉鳳、藍秋月訴由臺南市政府警察局永康分局報告偵
    辦。
　　　　證據並所犯法條
一、證據清單暨待證事實
編號 證據名稱 待證事實 1 被告柯驊於警詢及偵查中之供述 否認犯行， 辯稱：我係遭「James Lovely」騙而為云云。其不可採之理由，詳以下二、所述。 2 證人即告訴人劉玉鳳於警詢中之指述 事實欄二、㈠之事實。  臉書使用者資料、對話截圖、電子郵件各1份  3 證人即告訴人藍秋月於警詢中之指述 事實欄二、㈡之事實。  郵政跨行匯款申請書、對話截圖各1份  4 本件帳戶明細、錢包歷史紀錄、匯款回條聯各1份 事實欄三、之事實。 
二、被告柯驊雖以前詞置辯，惟：
  ㈠我國金融機構眾多，一般人可自行申辦帳戶及提款，倘捨此不為
    ，刻意以輾轉隱晦之方式運送款項，應係為掩人耳目、躲避
    警方查緝。而詐欺集團利用車手提領詐欺款項，業經報章媒體
    多所披露，並屢經政府及新聞為反詐騙之宣導。卷查被告行為
    時已近7旬，學歷高職，受詢時亦應答正常，則依其年齡、經
    驗、心智，對此自難諉為不知。
  ㈡又被告係由網路結識「James Lovely」，為期非長，復自承
    上開款項係不認識女子匯入，不確定其性質，有可能為贓款
    等語。是其如非主觀上已預見「James Lovely」從事不法，又
    豈會未詢明、確認詳情，即自「James Lovely」收取報酬，
    而為其轉帳，或購買比特幣？此由被告僅提供本件案發前、
    後之對話截圖，卻刻意刪除案關部分，益得其徵。
  ㈢綜上，足徵被告前揭所辯，無非係臨訟飾卸之詞，洵無足採。
二、論罪與沒收：
  ㈠核被告所為，係犯組織犯罪防制條例第3條第1項後段之參與犯
    罪組織、洗錢防制法第14條第1項之一般洗錢，及刑法第339
    條之4第1項第2款之3人以上共同詐欺取財罪嫌。
  ㈡本件詐欺集團先後致電告訴人藍秋月等施詐，或指示其數次匯
    款至本件帳戶，進而由被告多次提領等行為，均係於密接之時
    、地實施，侵害同一人之財產法益，各行為之獨立性極為薄弱
    ，為接續犯，請論以一罪。
  ㈢被告以一行為而觸犯上開3罪名，為想像競合犯，請依刑法第5
    5條本文之規定，從一重論以3人以上共同詐欺取財罪。
  ㈣再被告就3人以上共同詐欺取財，及一般洗錢犯行，與本件詐
    欺集團之「James Lovely」，及其餘不詳成年人間，有犯意聯
    絡及行為分擔，請論以共同正犯。
  ㈤另被告所犯上開2罪間，犯意各別，行為互殊，請予分論併罰。
  ㈥至本件詐欺所得，請依刑法第38條之1第1項本文宣告沒收，
    或依同條第3項之規定追徵其價額。
三、依刑事訴訟法第251條第1項提起公訴。
　　此　致
臺灣臺南地方法院
中　　華　　民　　國　 111　　年　　5 　　月　　9 　　日
　　                          檢察官  粟  威  穆
本件證明與原本無異
中　　華　　民　　國　 111　　年　　5 　　月　　13　　日
　　                          書記官  楊  娟  娟
附錄本案所犯法條全文：
組織犯罪防制條例第3條
發起、主持、操縱或指揮犯罪組織者，處 3 年以上 10 年以下
有期徒刑，得併科新臺幣 1 億元以下罰金；參與者，處 6 月以
上 5 年以下有期徒刑，得併科新臺幣 1 千萬元以下罰金。但參
與情節輕微者，得減輕或免除其刑。
具公務員或經選舉產生之公職人員之身分，犯前項之罪者，加重
其刑至二分之一。
犯第 1 項之罪者，應於刑之執行前，令入勞動場所，強制工作
，其期間為 3 年。
前項之強制工作，準用刑法第 90 條第 2 項但書、第 3 項及第
98 條第 2 項、第 3 項規定。
以言語、舉動、文字或其他方法，明示或暗示其為犯罪組織之成
員，或與犯罪組織或其成員有關聯，而要求他人為下列行為之一
者，處 3 年以下有期徒刑，得併科新臺幣 3 百萬元以下罰金：
一、出售財產、商業組織之出資或股份或放棄經營權。
二、配合辦理都市更新重建之處理程序。
三、購買商品或支付勞務報酬。
四、履行債務或接受債務協商之內容。
前項犯罪組織，不以現存者為必要。
以第 5 項之行為，使人行無義務之事或妨害其行使權利者，亦
同。
第 5 項、第 7 項之未遂犯罰之。
洗錢防制法第14條
有第二條各款所列洗錢行為者，處 7 年以下有期徒刑，併科新
臺幣 5 百萬元以下罰金。
前項之未遂犯罰之。
前二項情形，不得科以超過其特定犯罪所定最重本刑之刑。
中華民國刑法第339條之4
犯第 339 條詐欺罪而有下列情形之一者，處 1 年以上 7 年以
下有期徒刑，得併科 1 百萬元以下罰金：
一、冒用政府機關或公務員名義犯之。
二、三人以上共同犯之。
三、以廣播電視、電子通訊、網際網路或其他媒體等傳播工具，
    對公眾散布而犯之。
前項之未遂犯罰之。